【裁判字號】    99,訴緝,117
【裁判日期】    991029
【裁判案由】    偽造文書
【裁判全文】
臺灣高雄地方法院刑事判決             99年度訴緝字第117號
公  訴  人  臺灣高雄地方法院檢察署檢察官
被      告  甲○
上列被告因偽造文書案件，經臺灣臺中地方法院檢察署檢察官聲
請簡易判決處刑（臺灣臺中地方法院檢察署97年度偵字第14322
號），臺灣臺中地方法院認不宜以簡易判決處刑，改依通常程序
審理並諭知管轄錯誤判決而移送本院審理（臺灣臺中地方法院97
年度訴字第4428號）及臺灣高雄地方法院檢察署檢察官移送併案
審理（臺灣高雄地方法院檢察署99年度偵字第6703號），被告於
準備程序中就被訴事實為有罪之陳述，本院裁定改行簡式審判程
序，並判決如下：
    主  文
甲○犯行使變造私文書罪，處有期徒刑月，如易科罰金，以新
臺幣壹仟元折算壹日。
    事  實
一、甲○之父親王乃一於民國96年5 月4 日死亡，甲○明知其已
    於94年11月8 日辦理勞工保險退保，於96年5 月7 日始再辦
    理加保，不符請領喪葬津貼之要件，為能領得喪葬津貼，竟
    基於行使變造私文書及意圖為自己不法所有之犯意，先於不
    詳時地，以手寫塗改之方法，接續在其父王乃一之「加尼福
    尼亞州生死註冊處紀錄證書」英文原本及中譯本等私文書之
    死亡日期欄上，將「死亡日期：05/04/07」，均變造為「死
    亡日期：06/04/07」，再於96年6 月15日某時，持上開變造
    之私文書，至臺北市○○○路○ 段4 號之榮工保險局，交付
    承辦人員，據以詐領喪葬津貼而行使之，足生損害於勞工保
    險局核發喪葬津貼之正確性。嗣經勞工保險局承辦人員發現
    有異，報警查獲，始未得逞。
二、案經臺中市警察局第五分局報告臺灣臺中地方法院檢察署檢
    察官偵查起訴、及勞工保險局告發由臺灣臺中地方法院檢察
    署呈請臺灣高等法院檢察署檢察長核轉臺灣高雄地方法院檢
    察署檢察官偵辦後移送併案審理。
        理  由
一、本件被告甲○所犯非死刑、無期徒刑或最輕本刑有期徒刑三
    年以上之罪，亦非高等法院管轄第一審案件，且於準備程序
    進行中，被告先就被訴事實為有罪之陳述，經告知被告簡式
    審判程序之旨，並聽取檢察官、被告之意見後，本院裁定改
    以簡式審判程序審理，是本件之證據調查，依刑事訴訟法第
    273 條之2 規定，不受同法第159 條第1 項、第161 條之2
    、第161 條之3 、第163 條之1 及第164 條至第170 條規定
    之限制，合先敘明。
二、前開事實，業據被告於本院審理時坦承不諱，復有勞工保險
    局97年3 月6 日保政二字第09760000400 號函、97年9 月12
    日保給命字第09710217440 號函、99年9 月24日保政一字第
    09960002830 號函、舊金山辦事處96年8 月28日舊金字第09
    600006110 號函、臺中市北屯區戶政事務所97年2 月12日中
    市北屯字第0970000782號函、99年9 月20日中市北屯戶字第
    0990005067號函、被告之父王乃一之「加尼福尼亞州生死註
    冊處紀錄證書」英文原本及中譯本、委託書、勞工保險家屬
    死亡給付申請書暨給付收據、勞保家屬死亡受理編審清單、
    戶籍謄本、訃文在卷可憑（見警卷第2-21頁，臺灣臺中地方
    法院檢察署97年度偵字第14322 號卷第8-10頁，本院卷第22
    、25-26 頁），足徵被告任意性之自白，核與事實相符，應
    屬可信。是本件事證明確，被告犯行堪以認定，應依法論科
    。
三、核被告所為，係犯刑法第216 條、第210 條之行使變造私文
    書罪，第339 條第3 項、第1 項之詐欺取財未遂罪。臺灣高
    雄地方法院檢察署檢察官就被告前揭同一犯行移送併辦部分
    ，雖未據檢察官起訴，然此部分乃與起訴書所載之犯罪事實
    同一，本院自得併予審究。被告於其父王乃一之「加尼福尼
    亞州生死註冊處紀錄證書」英文原本及中譯本上，先後接續
    變造死亡日期後，復持以行使，其變造之低度行為，應為行
    使之高度行為所吸收，均不另論罪。被告行使變造之上揭私
    文書向勞工保險局詐取喪葬津貼，係以一行為觸犯行使變造
    私文書罪及詐欺取財未遂罪，為想像競合犯，應從一重論以
    行使變造私文書罪。爰審酌被告不思循正當途徑獲致財物，
    反而意圖詐領喪葬津貼而行使變造之前揭私文書，足以損害
    勞工保險局核發喪葬津貼之正確性，惟慮及本件因被識破終
    未詐財得逞以及被告犯罪後尚能坦承犯行等一切情狀，量處
    如主文所示之刑，並諭知易科罰金之折算標準，以示懲儆。
    至被告所變造之其父王乃一之「加尼福尼亞州生死註冊處紀
    錄證書」英文原本及中譯本等私文書，均已向勞工保險局行
    使，非屬被告之物，爰不另為沒收之宣告。
據上論斷，應依刑事訴訟法第273 條之1 第1 項、第299 條第1
項前段，刑法第216 條、第210 條、第339 條第3 項、第1 項、
第55條、第41條第1 項前段、刑法施行法第1 條之1 ，判決如主
文。
本案經檢察官陳俊宏到庭執行職務。
中    華    民    國    99    年    10    月    29    日
              刑事第十七庭    法  官  余銘軒
以上正本證明與原本無異。
如不服本判決應於收受送達後10日內向本院提出上訴書狀，並應
敘述具體理由；如未敘述上訴理由者，應於上訴期間屆滿後20日
內向本院補提理由書（均須按他造當事人之人數附繕本）「切勿
逕送上級法院」。
中    華    民    國    99    年    11    月    1     日
                               書記官 吳書逸
附錄論罪科刑法條
中華民國刑法第216條
（行使偽造變造或登載不實之文書罪）
行使第 210 條至第 215 條之文書者，依偽造、變造文書或登載
不實事項或使登載不實事項之規定處斷。
中華民國刑法第210條
（偽造變造私文書罪）
偽造、變造私文書，足以生損害於公眾或他人者，處 5 年以下
有期徒刑。
中華民國刑法第339條
（普通詐欺罪）
意圖為自己或第三人不法之所有，以詐術使人將本人或第三人之
物交付者，處 5 年以下有期徒刑、拘役或科或併科 1 千元以下
罰金。
以前項方法得財產上不法之利益或使第三人得之者，亦同。
前二項之未遂犯罰之。

司法院資訊處製作；財團法人民間司法改革基金會備份。
